臺灣基隆地方法院刑事判決
110年度訴字第454號
公  訴  人  臺灣基隆地方檢察署檢察官
被      告  廖志清



指定辯護人  吳文君律師（義務辯護律師）
被      告  胡時菖




指定辯護人  張漢榮律師（義務辯護律師）
上列被告等因違反毒品危害防制條例案件，經檢察官提起公訴（
110年度偵字第7323、7324、7864、7865、7866、8115號），本
院判決如下：
    主  文
廖志清犯如附表一、二主文欄所示之罪，各處附表一、二主文欄
所示之刑。應執行有期徒刑伍年。
胡時菖犯如附表三主文欄所示之罪，各處附表三主文欄所示之刑
。應執行有期徒刑捌年。
扣案廖志清所有之門號0000000000號行動電話壹支（含SIM卡壹
張）沒收；未扣案廖志清犯罪所得新臺幣壹萬零伍佰元沒收，於
全部或一部不能沒收或不宜執行沒收時，追徵其價額。
扣案胡時菖所有之門號0000000000號行動電話壹支(含SIM卡壹張
)沒收；未扣案胡時菖犯罪所得新臺幣壹萬柒仟元沒收，於全部
或一部不能沒收或不宜執行沒收時，追徵其價額。
    事  實
一、廖志清明知甲基安非他命係毒品危害防制條例第2條第2項第
    2款所管制之第二級毒品，且明知簡天有在販賣第二級毒品
    甲基安非他命牟利，仍基於幫助販賣第二級毒品之犯意，提
    供其所持用之門號0000000000號行動電話，讓購毒者撥打上
    開電話給廖志清後，再由廖志清聯繫簡天有，以此方式使附
    表一所示之購毒者唐昌榮，透過廖志清提供之行動電話門號
    聯繫到簡天有，雙方因此談妥該次買賣第二級毒品之交易條
    件後，再由廖志清開車搭載唐昌榮前往附表一所示之地點，
    由簡天有交付附表一所示之毒品予唐昌榮並收取價款，簡天
    有因廖志清上開提供聯繫電話以及開車搭載其前往交易地點
    之幫助行為，得以完成附表一所示之4次販賣第二級毒品交
    易。
二、廖志清明知甲基安非他命係毒品危害防制條例第2條第2項第
    2款所管制之第二級毒品，仍意圖營利，以其所持用之門號0
    000000000號行動電話做為聯絡工具，於附表二所示之時間
    、地點，分別販賣甲基安非他命予黃祥晉1次、高文祥3次、
    林献堂1次。嗣經警於110年10月27日持本院核發之110年度
    聲搜字第330號搜索票至廖志清位於新北市○○區○○路000號住
    處執行搜索查獲，並扣得上開行動電話1支。
三、胡時菖明知甲基安非他命係毒品危害防制條例第2條第2項第
    2款所管制之第二級毒品，仍意圖營利，以其所持用之門號0
    000000000號行動電話做為聯絡工具，於附表三所示之時間
    、地點，分別販賣甲基安非他命予廖榮華及林献堂2次、辜
    昱嘉2次、高文祥4次、廖志清1次。嗣經警於110年10月27日
    持本院核發之110年度聲搜字第325號搜索票至胡時菖位於基
    隆市○○區○○○路000巷00○0號5樓住所執行搜索查獲，並扣得
    上開行動電話1支。
四、案經基隆市警察局刑事警察大隊、基隆憲兵隊移送臺灣基隆
    地方檢察署檢察官偵查起訴。
    理  由
壹、程序部分：
　　本院引用被告廖志清、胡時菖以外之人於審判外之陳述，業
    經檢察官、被告廖志清及其辯護人、胡時菖及其辯護人於本
    院準備程序、審理期日均同意有證據能力，本院審酌該等證
    據作成之情況，核無違法取證或其他瑕疵，且與待證事實具
    有關聯性，認為以之作為證據為適當，依刑事訴訟法第159
    條之5規定，均有證據能力。其餘認定本案犯罪事實之非供
    述證據，查無違反法定程序取得之情，依刑事訴訟法第158
    條之4規定反面解釋，亦具有證據能力。　　
貳、實體部分：
一、上開犯罪事實，業據被告廖志清、胡時菖於本院審理時均坦
    承不諱，核與證人唐昌榮、黃祥晉、高文祥、林献堂、廖榮
    華、辜昱嘉於警詢及偵查中之證述大致相符，並有通訊監察
    譯文、證人黃祥晉手機截圖照片10張、基隆市警察局110年1
    0月27日搜索扣押筆錄及扣押物品目錄表（被告胡時菖）、
    基隆憲兵隊110年10月27日搜索扣押筆錄及扣押物品目錄表
    （被告廖志清）、扣案物照片（被告廖志清）等件在卷可稽
    ，足認被告廖志清、胡時菖上開任意性自白與事實相符，堪
    以採信。
二、附表一部分，被告廖志清係應證人唐昌榮要求居間介紹向證
    人簡天有購買毒品，並開車搭載證人唐昌榮前往交易地點，
    嗣由證人簡天有、唐昌榮自行議價及進行交易，並未參與前
    揭毒品交易之重要核心行為，亦無從證明其果與證人簡天有
    自始就本件販賣毒品行為具有犯意聯絡或行為分擔，依前揭
    說明被告廖志清所為僅成立幫助販賣第二級毒品罪。　　
三、被告廖志清於偵查中稱其於附表二所示各次販賣毒品有價差
    或從中抽取部分毒品自己施用（見110年度偵字第7324號卷
    第316、317頁），已可認定被告廖志清本件有償交易毒品主
    觀上確有營利意圖；而本件雖無從查知被告胡時菖附表三各
    次購入毒品實際成本為何，但考量其與購毒者即證人廖榮華
    、林献堂、辜昱嘉、高文祥、被告廖志清均無深交，亦非至
    親好友，苟無利得，自無甘冒重刑風險而任意提供毒品之必
    要，足徵被告胡時菖本件有償交易毒品主觀上確有營利意圖
    。綜上所述，被告廖志清、胡時菖上開犯行，均堪認定，應
    予依法論科。
四、論罪科刑
  ㈠核被告廖志清如附表一編號1至4所為，均係犯刑法第30條第1
    項前段及毒品危害防制條例第4條第2項之幫助販賣第二級毒
    品罪，被告僅幫助證人簡天有實施前開犯罪，所犯情節較正
    犯輕微，爰依同法第30條第1項規定成立幫助犯，並依同條
    第2項依正犯之刑度減輕其刑；被告廖志清如附表二編號1至
    5所為，均係犯毒品危害防制條例第4條第2項之販賣第二級
    毒品罪；被告胡時菖如附表三編號1至9所為，均係犯毒品危
    害防制條例第4條第2項之販賣第二級毒品罪。被告廖志清、
    胡時菖上開所為，均犯意個別，行為互殊，均應分論併罰。
　㈡累犯裁量部分：
  1.被告廖志清前曾因施用毒品案件，經本院以110年度基簡字
    第60號判決判處有期徒刑2月確定，於110年9月11日易科罰
    金執行完畢，有臺灣高等法院被告前案紀錄表1份在卷可稽
    ，其於徒刑執行完畢後5年內故意再犯本件附表一編號4、附
    表二編號1、3、4等4次有期徒刑以上之罪，均為累犯。
  2.參酌被告廖志清所犯上揭前案之犯罪型態、罪質、犯罪情節
    均與本件迥異，被告廖志清雖於上揭前案執行完畢後5年內
    再犯上開4次犯罪，然依卷內事證，尚難認被告具有特別之
    惡性或對刑罰反應力特別薄弱之情形，本件尚無依刑法第47
    條第1項加重法定最低本刑之必要，爰均不予加重其刑。
　㈢被告廖志清就附表一、二各罪、被告胡時菖就附表三編號9所
    示之罪，於偵查及本院審理時均自白犯罪，均依毒品危害防
    制條例第17條第2項規定，減輕其刑，併就被告廖志清附表
    一成立幫助犯部分遞減之。
　㈣供出上游減輕部分：
　1.被告廖志清雖於警詢、偵查中供稱其毒品來源為「簡天有」
    ，惟本院函詢基隆憲兵隊及臺灣基隆地方檢察署，基隆憲兵
    隊函覆略以：簡天有現入監勒戒接續執行刑期，查有通訊監
    察通聯對象徐○強購毒之犯行等語，有憲兵指揮部基隆憲兵
    隊111年2月16日憲隊基隆字第1110011612號函在卷可稽（見
    本院卷第177至199頁）；臺灣基隆地方檢察署函覆則以：尚
    在偵查中，有該署111年2月14日基檢貞信110偵7866字第111
    9003383號函在卷可稽（見本院卷第201頁），足認本案迄未
    因被告廖志清之供述而查獲毒品來源，故本案應無毒品危害
    防制條例第17條第1項規定之適用。
　2.被告胡時菖於警詢、偵查中供稱其毒品來源為「藍宏模」、
    「翁立鴻（翁仔）」、「李宜霖（緣投仔）」，本院函詢基
    隆市警察局、臺灣基隆地方檢察署，其中基隆市警察局回函
    略以：有因被告胡時菖之供述查獲犯罪嫌疑人「翁立鴻」、
    「李宜霖」二人到案，且於證人翁立鴻於111年2月14日之調
    查筆錄中，證人翁立鴻坦承曾於110年9月1日晚上8時至8時1
    0分許在新北市○○區○○○路000○0號（美聯社汐止樟樹店）前
    ，以新臺幣（下同）8,000元販賣安非他命毒品4包（含袋約
    1公克）予被告胡時菖，有基隆市警察局111年3月1日基警刑
    大偵二字第1110062167號函在卷可稽（見本院卷第237至245
    頁），與被告胡時菖本件販賣毒品之時間互相核對，該次被
    告胡時菖向證人翁立鴻購入之毒品，應係與附表三編號4於1
    10年9月3日販賣予證人辜昱嘉有關，故就本次販賣第二級毒
    品犯行，應依毒品危害防制條例第17條第1項規定減輕其刑
    ，至被告胡時菖本件所犯其餘8次販賣第二級毒品犯行，其
    犯罪時間在110年1月13日至110年8月25日間，皆早於證人翁
    立鴻販賣毒品予被告胡時菖之110年9月1日，故被告胡時菖
    其餘8次販賣之毒品來源應非證人翁立鴻；另「藍宏模」部
    分則尚未查緝到案、「李宜霖」則於調查筆錄中否認犯行，
    有上開函文及基隆市警察局111年2月11日基警刑大偵二字第
    1110000902號函在卷可稽（見本院卷第205頁），臺灣基隆
    地方檢察署則函覆：案件尚未繫屬本署，現仍由基隆市警察
    局刑事警察大隊持續追查中，有該署111年2月15日基檢貞信
    110偵8115字第1119003582號函在卷可稽（見本院卷第207頁
    ），足認附表三編號1至3、5至9部分，迄未因被告胡時菖之
    供述而查獲毒品來源，上開部分應無毒品危害防制條例第17
    條第1項規定之適用。
　㈤按販賣第二級毒品罪之法定刑為「無期徒刑或十年以上有期
    徒刑，得併科新臺幣一千五百萬元以下罰金」，然同為販賣
    第二級毒品之人，其原因動機不一，犯罪情節未必盡同，或
    有大盤毒梟者，亦有中、小盤之分，甚或僅止於吸毒者友儕
    間為求互通有無等情形者亦有之，其販賣行為所造成危害社
    會之程度自屬有異，法律科處此類犯罪，未參照毒品危害防
    制條例第11條規定，以毒品數量多寡作為評價不法內涵孰重
    孰輕之標準，並據此制定高低法定刑，使有所區隔，符合比
    例原則，反而不分不法內涵高低，所設之法定最低本刑同為
    10年以上有期徒刑，不可謂不重。本件被告廖志清、胡時菖
    各次幫助販賣甲基安非他命、販賣甲基安非他命之數量均尚
    微，獲利不高，所為應係小額交易，尚屬毒品交易之下游，
    惡性及對於社會秩序與國民健康之危害程度，顯然遠不如大
    量走私進口或長期、大量販賣毒品營生之「大盤」、「中盤
    」毒梟，則對被告廖志清、胡時菖如附表一、二、三所示幫
    助販賣、販賣第二級毒品犯行均仍嫌過重，且無從與真正長
    期、大量販毒之惡行區別，在客觀上應足以引起一般人之同
    情，確有情輕法重之失衡現象，而顯有堪可憫恕之情狀，爰
    均依刑法第59條之規定減輕其刑，併與前開幫助犯、偵審自
    白、供出上游部分遞減之。
　㈥量刑審酌：
　　爰審酌被告廖志清、胡時菖明知甲基安非他命戕害他人健康
    ，並對社會治安造成潛在危害，竟為求牟利而助長毒品流通
    ，所為甚屬不該，應嚴加非難。惟念被告廖志清、胡時菖犯
    後均於本院審理時坦承犯行，犯後態度良好，兼衡被告廖志
    清於本院審理中稱學歷國中畢業，家中有姐姐，現職業為打
    零工，被告胡時菖於本院審理中稱職業為高中肄業，家中有
    父母及姐姐，現職業為地基支撐等一切情狀，就其所犯各罪
    ，分別量處如附表一、二、三主文欄所示之刑。又審酌被告
    廖志清所犯分別為幫助販賣、販賣毒品罪，被告胡時菖所犯
    均為販賣毒品罪，其等犯罪時間相隔非久，責任非難重複性
    較高，並考量刑罰手段、目的之相當性，依多數犯罪責任遞
    減原則，分別定其應執行之刑，以資儆懲。
五、沒收部分：
  ㈠被告廖志清、胡時菖分別犯附表二、三所示犯行，分別取得
    如附表二、三「交易金額」欄所示款項，均核屬被告廖志清
    、胡時菖犯罪所得且未據扣案，爰依刑法第38條之1第1項前
    段、第3項之規定宣告沒收，並於全部或一部不能沒收或不
    宜執行沒收時，追徵其價額。
　㈡扣案被告廖志清所有之門號0000000000號行動電話1支（含SI
    M卡1張）、被告胡時菖所有之門號0000000000號行動電話1
    支(含SIM卡1張)，分別為被告廖志清、胡時菖所有供本件幫
    助販賣第二級毒品、販賣第二級毒品犯罪所用之物，有通訊
    監察譯文在卷可稽，均依刑法第38條第2項宣告沒收。至扣
    案磅秤1台、吸食器1個、夾鏈袋1批、甲基安非他命1包（餘
    重2.0185公克），被告廖志清於本院審理中稱磅秤是友人寄
    放，自己沒有使用，吸食器是自己吸食用的，夾鏈袋是吸食
    毒品剩餘，安非他命1包是自己要施用的等語，上開扣案物
    均無證據證明與被告廖志清、胡時菖本件犯罪有關，均不予
    宣告沒收。
據上論斷，應依刑事訴訟法第299條第1項前段，判決如主文。
本案經檢察官陳怡龍、陳筱蓉提起公訴，檢察官高永棟到庭執行
職務。
中　　華　　民　　國　　111 　年　　5 　　月　　26　　日
　　　　　　　刑事第二庭審判長法  官  李  岳
　　　　　　                  法  官  鄭富容
　　　　　　　　　　　　　　　法  官　施又傑
以上正本證明與原本無異。
如不服本判決應於收受送達後20日內向本院提出上訴書狀，並應
敘述具體理由；其未敘述上訴理由者，應於上訴期間屆滿後20日
內向本院補提理由書(均須按他造當事人之人數附繕本)「切勿逕
送上級法院」。
中　　華　　民　　國　　111 　年　　5 　　月　　26　　日
                              書記官  白豐瑋
附錄法條：
毒品危害防制條例第4條
製造、運輸、販賣第一級毒品者，處死刑或無期徒刑；處無期徒
刑者，得併科新臺幣3千萬元以下罰金。
製造、運輸、販賣第二級毒品者，處無期徒刑或10年以上有期徒
刑，得併科新臺幣1千5百萬元以下罰金。
製造、運輸、販賣第三級毒品者，處7年以上有期徒刑，得併科
新臺幣1千萬元以下罰金。
製造、運輸、販賣第四級毒品者，處5年以上12年以下有期徒刑
，得併科新臺幣5百萬元以下罰金。
製造、運輸、販賣專供製造或施用毒品之器具者，處1年以上7年
以下有期徒刑，得併科新臺幣1百50萬元以下罰金。
前五項之未遂犯罰之。
附表一：
編號 購毒者 時間 地點 毒品種類及數量 交易金額 （新臺幣） 主文 1 唐昌榮 110年7月4日某時許 廖志清於新北市瑞芳區住處附近便利商店巷子 第二級毒品甲基安非他命0.5公克 1500元 廖志清幫助販賣第二級毒品，處有期徒刑壹年參月。扣案門號0000000000號行動電話壹支（含SIM卡壹張）沒收。 2 唐昌榮 110年7月13日上午11時許 新北市○○區○○路00號海濱福隆宮 第二級毒品甲基安非他命0.5公克 1500元 廖志清幫助販賣第二級毒品，處有期徒刑壹年參月。扣案門號0000000000號行動電話壹支（含SIM卡壹張）沒收。 3 唐昌榮 110年8月6日某時許 廖志清於新北市瑞芳區住處附近便利商店巷子 第二級毒品甲基安非他命0.5公克 1500元 廖志清幫助販賣第二級毒品，處有期徒刑壹年參月。扣案門號0000000000號行動電話壹支（含SIM卡壹張）沒收。 4 唐昌榮 110年9月15日某時許 廖志清於新北市瑞芳區住處附近便利商店巷子 第二級毒品甲基安非他命0.5公克 1500元 廖志清幫助販賣第二級毒品，處有期徒刑壹年參月。扣案門號0000000000號行動電話壹支（含SIM卡壹張）沒收。 

附表二：
編號 購毒者 時間 地點 毒品種類及數量 交易金額 （新臺幣） 主文 1 黃祥晉 110年9月23日10時許 臺北市大安區忠孝東路SOGO百貨附近超商巷口 第二級毒品甲基安非他命2公克 6000元 廖志清販賣第二級毒品，累犯，處有期徒刑貳年捌月。扣案門號0000000000號行動電話壹支（含SIM卡壹張）沒收；未扣案犯罪所得新臺幣陸仟元沒收，於全部或一部不能沒收或不宜執行沒收時，追徵其價額。 2 高文祥 110年8月8日某時許 廖志清於新北市瑞芳區之住處 第二級毒品甲基安非他命0.3至0.5公克 1000元 廖志清販賣第二級毒品，處有期徒刑貳年陸月。扣案門號0000000000號行動電話壹支（含SIM卡壹張）沒收；未扣案犯罪所得新臺幣壹仟元沒收，於全部或一部不能沒收或不宜執行沒收時，追徵其價額。 3 高文祥 110年9月12日某時許 廖志清於新北市瑞芳區之住處 第二級毒品甲基安非他命0.3至0.5公克 500元 廖志清販賣第二級毒品，累犯，處有期徒刑貳年陸月。扣案門號0000000000號行動電話壹支（含SIM卡壹張）沒收；未扣案犯罪所得新臺幣伍佰元沒收，於全部或一部不能沒收或不宜執行沒收時，追徵其價額。 4 高文祥 110年9月17日某時許 廖志清於新北市瑞芳區之住處 第二級毒品甲基安非他命0.3至0.5公克 1000元 廖志清販賣第二級毒品，累犯，處有期徒刑貳年陸月。扣案門號0000000000號行動電話壹支（含SIM卡壹張）沒收；未扣案犯罪所得新臺幣壹仟元沒收，於全部或一部不能沒收或不宜執行沒收時，追徵其價額。 5 林献堂 110年1月13日18時許 廖志清於新北市瑞芳區之住處 第二級毒品甲基安非他命0.8公克 2000元 廖志清販賣第二級毒品，處有期徒刑貳年陸月。扣案門號0000000000號行動電話壹支（含SIM卡壹張）沒收；未扣案犯罪所得新臺幣貳仟元沒收，於全部或一部不能沒收或不宜執行沒收時，追徵其價額。 

附表三：
編號 購毒者 時間 地點 毒品種類及數量 交易金額 （新臺幣） 主文 1 廖榮華 林献堂 （由林献堂先以電話聯繫廖志清，再由廖榮華向胡時菖拿取毒品並交付價金） 110年2月24日20、21時許 廖志清於新北市瑞芳區之住處 第二級毒品甲基安非他命1公克 2500元 胡時菖販賣第二級毒品，處有期徒刑伍年。門號0000000000號行動電話壹支(含SIM卡壹張)沒收；未扣案犯罪所得新臺幣貳仟伍佰元沒收，於全部或一部不能沒收或不宜執行沒收時，追徵其價額。 2 廖榮華 林献堂 （由林献堂先以電話聯繫廖志清，再由廖榮華向胡時菖拿取毒品並交付價金） 110年2月25日19時30分許 廖志清於新北市瑞芳區之住處 第二級毒品甲基安非他命1公克 2000元 胡時菖販賣第二級毒品，處有期徒刑伍年。門號0000000000號行動電話壹支(含SIM卡壹張)沒收；未扣案犯罪所得新臺幣貳仟元沒收，於全部或一部不能沒收或不宜執行沒收時，追徵其價額。 3 辜昱嘉 110年8月25日19、20時許 新北市瑞芳區大寮工業區出口附近涼亭 第二級毒品甲基安非他命1公克 3500元 胡時菖販賣第二級毒品，處有期徒刑伍年。門號0000000000號行動電話壹支(含SIM卡壹張)沒收；未扣案犯罪所得新臺幣參仟伍佰元沒收，於全部或一部不能沒收或不宜執行沒收時，追徵其價額。 4 辜昱嘉 110年9月3日17時許 新北市○○區○○○○路00號全家便利商店 第二級毒品甲基安非他命1公克 3000元 胡時菖販賣第二級毒品，處有期徒刑貳年陸月。門號0000000000號行動電話壹支(含SIM卡壹張)沒收；未扣案犯罪所得新臺幣參仟元沒收，於全部或一部不能沒收或不宜執行沒收時，追徵其價額。 5 高文祥 110年5月21日17、18時許 廖志清於新北市瑞芳區之住處樓梯間 第二級毒品甲基安非他命1小包 （約0.44至0.45公克) 1000元 胡時菖販賣第二級毒品，處有期徒刑伍年。門號0000000000號行動電話壹支(含SIM卡壹張)沒收；未扣案犯罪所得新臺幣壹仟元沒收，於全部或一部不能沒收或不宜執行沒收時，追徵其價額。 6 高文祥 110年6月3日19、20時許 高文祥於新北市○○區○○路000巷0號之住處巷子口 第二級毒品甲基安非他命1小包 （約0.44至0.45公克) 1000元 胡時菖販賣第二級毒品，處有期徒刑伍年。門號0000000000號行動電話壹支(含SIM卡壹張)沒收；未扣案犯罪所得新臺幣壹仟元沒收，於全部或一部不能沒收或不宜執行沒收時，追徵其價額。 7 高文祥 110年6月8日18時50分許 高文祥於新北市○○區○○路000巷0號之住處巷子口 第二級毒品甲基安非他命1小包 （約0.44至0.45公克) 1000元 胡時菖販賣第二級毒品，處有期徒刑伍年。門號0000000000號行動電話壹支(含SIM卡壹張)沒收；未扣案犯罪所得新臺幣壹仟元沒收，於全部或一部不能沒收或不宜執行沒收時，追徵其價額。 8 高文祥 110年7月7日23時許 新北市瑞芳區瑞濱隧道口海邊 第二級毒品甲基安非他命1小包 （約0.44至0.45公克) 1000元 胡時菖販賣第二級毒品，處有期徒刑伍年。門號0000000000號行動電話壹支(含SIM卡壹張)沒收；未扣案犯罪所得新臺幣壹仟元沒收，於全部或一部不能沒收或不宜執行沒收時，追徵其價額。 9 廖志清 110年1月13日16時許 廖志清於新北市瑞芳區之住處 第二級毒品甲基安非他命1公克 2000元 胡時菖販賣第二級毒品，處有期徒刑貳年陸月。門號0000000000號行動電話壹支(含SIM卡壹張)沒收；未扣案犯罪所得新臺幣貳仟元沒收，於全部或一部不能沒收或不宜執行沒收時，追徵其價額。